【裁判字號】    95,台上,240
【裁判日期】    950112
【裁判案由】    違反毒品危害防制條例
【裁判全文】
最高法院刑事判決              九十五年度台上字第二四０號
    上  訴  人  甲○○
                        16號.
    選任辯護人  金學坪律師
                王令冠律師
    上  訴  人  乙○○
                        （另案在台灣台北監獄執行中）
上列上訴人等因違反毒品危害防制條例案件，不服台灣高等法院
中華民國九十四年十月二十五日第二審更審判決（九十四年度上
更(一)字第四一二號，起訴案號：台灣板橋地方法院檢察署九十二
年度偵字第九九九七號），提起上訴，本院判決如下：
    主  文
原判決撤銷，發回台灣高等法院。
    理  由
本件原判決認定上訴人甲○○、乙○○明知海洛因為毒品危害防
制條例第二條第二項第一款規定之第一級毒品，不得非法持有及
販賣，甲○○竟意圖營利販賣，乙○○則基於幫助甲○○販賣之
故意，於民國九十二年五月十一日下午四時許，接獲通緝犯張怡
秀為配合警察查緝毒品而虛偽表示欲購買毒品之電話，在電話中
與張怡秀相約前往台北縣中和市○○路、南山路口附近見面，乙
○○抵達後先確認張怡秀攜帶之紙鈔並非偽造之貨幣，即以電話
聯絡甲○○前來，甲○○乃持海洛因一包（淨重0.57公克，包裝
重0.19公克）前來上述地點販賣予張怡秀，張怡秀即將新台幣（
下同）三千五百元（另二千元係張女清償債務之款項，不予計入
）交給甲○○，甲○○則將該海洛因交給張怡秀，完成交易後，
立即為埋伏於附近之警察查獲，從張怡秀身上扣得甲○○所有供
販賣用海洛因一包，另由甲○○身上扣得該三千五百元，此次交
易因而未遂等情。因而撤銷第一審之科刑判決，改判仍論處甲○
○販賣第一級毒品未遂累犯，乙○○幫助販賣第一級毒品未遂各
罪刑，固非無見。
惟查：（一）有罪之判決書，須將適用法令有關之犯罪事實詳為
記載，然後逐一說明其憑以認定之證據暨理由，使事實與理由兩
相一致，方為適法。本件原判決事實欄雖記載甲○○意圖營利販
賣海洛因，乙○○則基於幫助甲○○販賣之故意，於接獲通緝犯
張怡秀為配合警察查緝毒品而虛偽表示欲購買毒品之電話，在電
話中與張怡秀相約前往台北縣中和市○○路、南山路口附近見面
，乙○○抵達後先確認張怡秀攜帶之紙鈔並非偽造之貨幣，即以
電話聯絡甲○○前來，甲○○乃持海洛因一包前來上述地點販賣
予張怡秀等情，於理由欄載稱甲○○本即具有將海洛因分裝出售
牟利之意圖，乙○○亦具有幫助販售牟利之意圖，並非警察授意
張怡秀設計教唆，始萌生犯意等情（見原判決第五頁），然甲○
○究竟如何取得前述海洛因？於何時萌生販賣海洛因圖利之犯意
？其係基於販賣之意思而販入，抑或取得之後始起意販賣？即攸
關上訴人應成立何罪名，前揭適用法律有關之重要事項，原判決
並未於事實欄明確認定，本院尚無從判斷其適用法律是否適當，
則原判決即難謂非違法。（二）毒品危害防制條例第十九條之規
定，係刑法第三十八條第一項第二款、第三款，第三項但書之特
別規定，採義務沒收主義，但其標的，以供犯同條例第四條至第
九條、第十二條、第十三條或第十條第一項、第二項之罪所用或
因此所獲得之財物為限。原判決認定張怡秀係為配合警察查緝毒
品，而在警察授意之下，而向上訴人等虛偽表示購買海洛因，並
交付三千五百元予甲○○，其無購買海洛因之真意，上訴人等應
成立販賣第一級毒品未遂或幫助販賣第一級毒品未遂等情，如果
無訛，張怡秀既無購買之真意，前述三千五百元現金似僅屬配合
警方查緝之證物，並非買賣海洛因之價金，而非屬上訴人等因販
賣第一級毒品所得之財物，原判決依毒品危害防制條例第十九條
之規定，予以沒收，亦難認為適法。上訴人等上訴意旨指摘原判
決違背法令，非無理由，應認原判決仍有撤銷發回更審之原因。
又原判決不另為無罪諭知部分，檢察官既指明與前述論罪科刑部
分有連續犯之裁判上一罪關係，依審判不可分原則，應併予撤銷
發回，附予敘明。
據上論結，應依刑事訴訟法第三百九十七條、第四百零一條，判
決如主文。
中    華    民    國  九十五  年    一    月  十二    日
                      最高法院刑事第十一庭
                          審判長法官  陳  世  雄
                                法官  魏  新  和
                                法官  吳  信  銘
                                法官  徐  文  亮
                                法官  蕭  仰  歸
      本件正本證明與原本無異
                                      書  記  官
中    華    民    國  九十五  年    一    月   十六   日
                                                 Ｒ


司法院資訊處製作；財團法人民間司法改革基金會備份。
